【裁判字號】    96,上易,1953
【裁判日期】    970102
【裁判案由】    詐欺
【裁判全文】
臺灣高等法院臺中分院刑事判決        96年度上易字第1953號
上  訴  人
即  被  告  丙○○
選任辯護人  林群期律師
上列上訴人因詐欺案件，不服臺灣臺中地方法院96年度易字第29
82號中華民國96年9月18日第一審判決(起訴案號：臺灣臺中地方
法院檢察署96年度偵緝字第1566號），提起上訴，本院判決如下
：
    主    文
上訴駁回。
丙○○緩刑貳年。
    犯罪事實
一、丙○○（原名鄭元宏）在可預見將銀行帳戶存摺及提款卡（
    含密碼）等資料提供予真實姓名年籍不詳之成年人後，該成
    年人可能藉由蒐集所得之銀行機構帳戶存摺及提款卡等資料
    ，遂行詐欺取財犯罪之目的，而其發生並不違背自己本意之
    情況下，基於幫助他人犯詐欺取財罪之不確定故意，於民國
    95年6月29日後某日（含29日)，在不詳地點，將其開設如附
    表所示銀行帳戶之存摺、提款卡及密碼等資料交予該成年人
    使用。該成年人旋即基於意圖為自己不法所有之犯意，於95
    年7月1日透過網路聊天之方式，向乙○○詐稱：可伴遊，須
    先匯款始能見面等語，使乙○○陷於錯誤，依對方指示，接
    續於同日即95年7月1日22時4分許、22時8分許及翌日（2日)
    0時6分許，先後匯款新臺幣(下同)1000元、2000元及4000元
    至如附表所示銀行帳戶內，旋遭提領一空。嗣乙○○至約定
    地點久候未見來人，始知受騙，乃報警循線查悉上情。
二、案經臺中縣警察局烏日分局報告臺灣臺中地方法院檢察署檢
    察官偵查起訴。
    理    由
一、證據能力方面：證人即被害人乙○○之警詢證言固屬被告以
    外之人於審判外之陳述，然本案當事人於本院調查證據時，
    就該等證言之證據能力並未聲明異議，依刑事訴訟法第 159
    條之5第 2項規定，視為有同條第1項之同意，且本院審酌上
    開警詢筆錄作成時之情況，並無證明力過低或違法取得之情
    形，應屬適當，依刑事訴訟法第159條之5第 2項規定，有證
    據能力，自得作為證據。
二、上開犯罪事實，業據上訴人即被告丙○○於本院準備程序及
    審理時均坦承不諱，核與被害人乙○○於警詢指訴被害情節
    相符，並有匯款執據3張及如附表所示帳戶交易明細1份在卷
    可稽。又刑法上之故意，可分為直接故意與不確定故意（間
    接故意），所謂「不確定故意」，係指行為人對於構成犯罪
    之事實，預見其發生而其發生並不違背其本意者，刑法第13
    條第 2項定有明文。查我國金融機構林立，帳戶之申設甚為
    便利，且金融機構帳戶係個人理財之重要工具，關係個人財
    產、信用之表徵，豈能隨意交予他人，如該他人非供作犯罪
    所得出入之帳戶或其他不法目的，應無捨棄自己申設帳戶而
    迂迴使用他人帳戶之必要；且邇來透過網路以各種不實名義
    向他人詐欺取財，或利用撥打電話、報紙刊登不實廣告或傳
    簡訊；或佯稱他人積欠電話費、中獎；或以信用卡、現金卡
    遭偽造、盜用等花樣，向他人詐欺取財之犯罪類型層出不窮
    ，且該等犯罪多數均係利用人頭帳戶來收轉詐欺所得，並經
    媒體廣為披載，被告行為時為年滿20餘歲，高中畢業，從事
    服務業，係智識成熟之成年男子，依其智識及社會經驗，就
    上開利用人頭帳戶詐欺取財乙事，當係知之甚明，竟仍將帳
    戶、提款卡、密碼等資料提供予他人使用，則被告主觀上確
    有容任並幫助對方利用其帳戶犯詐欺取財罪之不確定故意，
    至為明顯。是被告幫助詐欺之犯罪事證已臻明確，其犯行洵
    堪定，應依法論罪科刑。
三、核被告所為，係犯刑法第 30條第1項、第339條第1項之幫助
    詐欺取財罪。被告幫助他人犯詐欺取財罪，依刑法第30條第
    2 項規定，應按正犯之刑減輕其刑。又被告犯罪之時間在96
    年 4月24日以前，經宣告未逾有期徒刑1年6月之刑，無中華
    民國九十六年罪犯減刑條例第3條第1項所定不予減刑之情形
    ，應予減刑。
四、原審法院因認被告之罪證明確，適用刑法第30、第339條第1
    項、第41條第 1項前段、刑法施行法第1條之1、中華民國九
    十六年罪犯減刑條例第2條第1項第 3款、第7條、第9條等規
    定，並審酌被告之素行欠佳、犯罪之動機、目的、手段，率
    爾提供帳戶供他人作為詐欺取財工具，增加犯罪偵查機關查
    察犯罪之困難，並使正犯得以隱匿其真實身分，減少遭查獲
    之風險，愈使其肆無忌憚，助長犯罪之猖獗，犯後復否認犯
    行且尚未賠償被害人損害，態度不佳等一切情狀，量處有期
    徒刑4月，減為有期徒刑2月，並諭知易科罰金之折算標準，
    核其認事用法均無違誤，量刑亦屬妥適，應予維持。被告上
    訴後雖承認犯罪，並與被害人達成和解賠償損害，惟依其犯
    罪情節，原審已量處極為低度之刑，無再寬減之空間，是上
    訴意旨請求從輕量刑，為無理由，應予駁回。又被告未曾因
    故意犯罪受有期徒刑以上刑之宣告，有臺灣高等法院被告前
    案紀錄表在卷可憑，其因一時失慮，致觸犯刑章，事後已具
    悔意，並與被害人達成和解賠償損害，經此偵審程序及罪刑
    宣告之教訓，當知所警惕，信無再犯之虞，本院認對其所宣
    告之刑以暫不執行為適當，併予宣告緩刑2年，以啟自新。
五、據上論斷，應依刑事訴訟法第368條，刑法第 74條第1項第1
    款，判決如主文。
本案經檢察官甲○○到庭執行職務。
中    華    民    國    97    年    1     月    2     日
            刑事第六庭    審判長法  官  李  文  雄
                                法  官  林  靜  芬
                                法  官  張  恩  賜
上列正本證明與原本無異。
不得上訴。
                                書記官  陳  如  慧
中    華    民    國    97    年    1     月    2     日
附錄論罪科刑法條
刑法第339條第1項：
意圖為自己或第三人不法之所有，以詐術使人將本人或第三人之
物交付者，處五年以下有期徒刑、拘役或科或併科一千元以下罰
金。
┌────────────────────────────────┐
│附表                                                            │
├────┬──────────────┬───────┬────┤
│戶    名│金   融   機   構   名   稱 │帳          號│備    註│
├────┼──────────────┼───────┼────┤
│丙 ○ ○│台新國際商業銀行南新莊分行  │00000000000000│        │
└────┴──────────────┴───────┴────┘


司法院資訊處製作；財團法人民間司法改革基金會備份。
